【裁判字號】    95,上訴,7
【裁判日期】    950518
【裁判案由】    違反藥事法等
【裁判全文】
臺灣高等法院刑事判決                   95年度上訴字第7號
    上  訴  人
    即  被  告  甲○○
    選任辯護人  陳怡文律師
                盧國勳律師
上列上訴人因違反藥事法等案件，不服臺灣新竹地方法院94年度
訴字第398號，中華民國94年10月7日第一審判決（起訴案號：臺
灣新竹地方法院檢察署93年度偵字第4772號），提起上訴，本院
判決如下：
    主  文
上訴駁回。
    事  實
一、甲○○係設於新竹市○○街97號「嘉順行」之負責人，從事
    醫療耗材、西藥、清潔用品零售等業務，又許國興 (業經原
    審判刑確定)係設於新竹市○○路○段575號 「萬國大藥房」
    之實際負責人（登記負責人為其兄嫂時克春），從事西藥零
    售業務。甲○○、許國興二人對於藥品須經主管機關核准始
    得輸入販售，具有充分認識， 且明知「VIAGRA/威而鋼」商
    標，係美商輝瑞產品公司享有商標權（經濟部智慧財產局中
    華民國商標註冊證，商標註冊號數：00000000、00000000號
    ，指定使用於西藥， 專用期限分別自民國86年8月16日至96
    年8月15日及87年1月16日至97年1月15日止）之商標， 並均
    明知未經商標權人同意，包裝外盒上標示與上開註冊商標「
    VIAGRA」之外觀、讀音近似，有致消費者混淆之虞之「Viag
    ra」字樣之罐裝藥品，為未經藥品主管機關核准輸入銷售之
    禁藥（按行政院衛生署於88年1月30日核發藥品許可證： 衛
    署藥輸字第022383號，中文名稱：威而鋼膜衣錠100公絲 ，
    英文名稱：Viagra Film -Coated Tablets 100mg， 適應症
    ：成年男性勃起功能障礙，處方：Each tablet contains：
    『Sildenafil 100mg』），甲○○、許國興二人為貼補家用
    ，竟共同基於販賣仿冒商標商品、禁藥之概括犯意聯絡，自
    91年6月間起至93年7月間止，先由甲○○向真實姓名年籍不
    詳之「蔡姓」友人， 以1瓶新臺幣（下同）3500元之價格，
    販入自澳洲、香港等處來源不明之仿冒威而鋼禁藥1批（ 數
    量超過24瓶（即720顆），內含『Sildenafil』）， 再以每
    顆150元之價格，一次售予60顆，分12次售予許國興， 得款
    約108000元，許國興遂以每顆300至400元不等之價格，連續
    在其所實際經營之「萬國大藥房」售予不特定之大眾以牟利
    ，得款約216000元。嗣經臺灣輝瑞大藥廠股份有限公司派人
    於93年5月27日至「萬國大藥房」以12000元之價格，購得前
    述仿冒威而鋼禁藥2瓶（100克30顆裝及100克10顆裝各1瓶）
    ，並委由林夏滋向法務部調查局新竹市調查站檢舉，經法務
    部調查局新竹市調查站於93年7月7日上午10時10分許，在「
    萬國大藥房」執行搜索， 並扣得仿冒商標之威而鋼禁藥2罐
    （驗餘共23顆），及甲○○所有，用以紀錄販售上開仿冒禁
    藥之戶名：甲○○、帳號：00000000000000號新竹市第一信
    用合作社武陵分社代收票據收付簿2本、許國興所有， 買受
    上開仿冒威而剛禁藥後用以支付甲○○藥款所開立之新竹市
    第一信用合作社，帳號：1226-5號支票簿13本，始得悉上情
    。
二、案經法務部調查局新竹市調查站移送臺灣新竹地方法院檢察
    署檢察官偵查起訴。
    理  由
一、訊據被告固坦承販售之事實，惟辯稱：開始時並不知道係禁
    藥云云，其辯護人則為被告辯稱：被告與萬國大藥房結帳方
    式，係採累計二、三個才結帳，並收取貨款，且結帳方式非
    以即期支票或是現款結帳，如發票日期係實際收款日期，則
    實際交易日應數個月前，故支票存根上最後雖有九十三年七
    月三十日之記載，依前所述，該筆金額應係清償數個月前，
    即九十三年四月二十日前之交易金額，故本件被告犯行應適
    用九十三年四月二十一日修正前之藥事法之規定云云。惟查
    ，右揭事實， 業據被告甲○○於本院95年1月16日準備程序
    ，及於原審94年9月7日準備程序及簡式審判程序中供認不諱
    。復經同案被告許國興於警訊、偵查及原審行準備程序、簡
    式審判程序時亦均坦承在案，核與告訴代理人林夏滋於警訊
    中指訴之情節相符， 並有卷附之「VIAGRA/威而鋼」中華民
    國商標註冊證（商標註冊號號數：00000000、00000000號）
    、行政院衛生署藥品許可證（衛署藥輸字第0223 83號）、
    行政院衛生署93年9月15日衛署藥字第0930034684號 函暨其
    所附藥物食品檢驗局93年8月16日藥檢壹字 第0939316712號
    檢驗成績書、鑑定聲明書暨其所附照片影本及「萬國大藥房
    」免用發票收據各1份、 新竹市政府營利事業登記公示詳細
    資料2紙、藥品許可證查詢資料3紙等為據（見偵查卷第26至
    41頁、第89至94頁），復有扣案之藥品1罐（原扣得24顆 ，
    取1顆鑑驗，驗餘共23顆）及被告甲○○所有， 用以紀錄販
    售上開仿冒禁藥之戶名：甲○○、帳號：00000000000000號
    新竹市第一信用合作社武陵分社代收票據收付簿2本、 共犯
    許國興所有，買受上開仿冒威而鋼禁藥後用以支付被告甲○
    ○藥款所開立之新竹市第一信用合作社，帳號：1226-5號支
    票簿13本可資佐憑，被告事後所辯不知係禁藥云云，顯屬事
    卸責之詞。復依偵查卷附萬國大藥房支票存根，其中發票日
    為九十三年七月三十一日之支票一紙（見偵卷第二十五頁）
    ，亦為被告存入其所有代收票據付簿內（見偵卷八十一頁）
    ，且存入日期為九十三年四月二十八日，如依辯護人所言，
    被告與許國興是二、三個月結帳一次屬實，顯然此次交易日
    期應係在九十三年四月底，且被告在收取支票後隨即存入代
    收票據帳戶內。況依前開代收票據內所載另一紙萬國大藥房
    所開立，發票日為九十三年六月三十一日之支票所載（依法
    應認屬六月三十日為發票日），被告存入日期卻為九十三年
    六月三十日，如所言二、三個月結帳一次，何以先持有之支
    票卻後存入其支票簿內？何況九十三年六月及七月，同案被
    告許國興均有支付貨款予被告甲○○，此亦與辯護人所陳二
    、三個才帳一次說法有所出入，故辯護人辯稱最後一次販售
    時間在九十三年四月二十一日之前之辯詞，顯不足採信。綜
    前開所述，本件事證明確，被告犯行足堪認定，應予依法論
    科。
二、核被告甲○○所為， 係犯藥事法第83條第1項之明知為禁藥
    而販賣罪及商標法第82條之販賣仿冒商標商品罪。公訴意旨
    雖認被告販賣禁藥部分， 係違反藥事法第83條第2項之常業
    販賣禁藥罪，惟查：被告甲○○所經營之「嘉順行」，主行
    業為醫療耗材零售，其次才是西藥零售一節，有營業登記資
    料公示查詢1紙附卷可稽，又其向真實姓名、 年籍不詳之蔡
    姓男子購入威而鋼禁藥後，再轉售予同案被告許國興，以圖
    賺取其中之差價，平均1顆獲利不到50元， 以其已售予被告
    許國興之威而鋼禁藥720顆計算， 2年期間僅獲利約36000元
    ， 對照其所自承「嘉順行」每月營業額約5、60萬元等情互
    核以觀，尚難認被告甲○○係以販賣禁藥而恃以維生，此外
    ，並無證據證明被告甲○○自91年6月間起， 即反覆從事以
    販賣禁藥之同種類行為為目的之社會活動之職業性犯罪，並
    以該項行為所得供作日常生活給養所需之情，亦乏證據認定
    被告等主觀意思均係以販賣禁藥為業，是公訴人認本件應依
    常業罪處斷，容有誤會，惟社會基本事實同一，爰依法變更
    起訴法條，併此敘明。又被告就上揭犯行，與共同被告許國
    興有犯意之聯絡及行為之分擔，皆為共同正犯。再被告先後
    多次販賣仿冒商標商品、禁藥之犯行，時間緊接，方法相同
    ，所犯係犯罪構成要件相同之罪名，顯均係基於概括犯意反
    覆為之，應依刑法第56條連續犯之規定，論以一販賣禁藥罪
    、販賣仿冒商標商品罪，並加重其刑。另被告販賣其上同時
    有仿冒商標之禁藥商品，乃一行為同時觸犯上開二罪名，為
    想像競合犯，應依刑法第55條前段之規定，從一重之藥事法
    第83條第1項之販賣禁藥罪處斷。
三、原審因認被告罪證明確，引用藥事法第83條第1項， 商標法
    第82條、第83條，刑法第11條前段、第28條、第56條、第55
    條、第38條第1項第2款，(贅引罰金罰鍰提高標準條例第2條
    ）之規定。並審酌被告販賣禁藥、仿冒商標商品牟利，有損
    藥物管理公信、商標權人及消費者利益，犯後尚能坦承犯行
    ，知所悔悟，態度良好，被告甲○○雖未能與告訴人達成和
    解，惟已盡力尋求告訴人之諒解，並念及被告甲○○尚有二
    子女均在就學中，有戶籍謄本可按，其為家庭經濟之支柱，
    且前無任何犯罪紀錄，並擔任新竹市民防人員第三隊第三特
    防隊分隊長，有本院前案紀錄表、臺灣新竹地方法院檢察署
    刑案資料查註紀錄表及服務證等供參，素行尚稱良好等一切
    情狀，量處有期徒刑六月，以資懲戒。對於扣案之藥品 2罐
    （驗餘共23顆），為被告與共同被告許國興所販賣之仿冒商
    標商品，爰依商標法第83條規定，宣告沒收；又扣案之支票
    簿13本及代收票據收付簿 2本，分別係同案被告許國興、甲
    ○○所有，用以紀錄或開立買賣仿冒威而鋼禁藥之憑據一節
    ，已據被告與許國興二人於原審坦認無訛，堪認係被告甲○
    ○、許國興所有，且供本件犯罪所用之物，並依刑法第38條
    第1項第2款規定宣告沒收。核其認事用法，尚無不合，量刑
    亦稱妥適，上訴人即被告上訴意旨請求從輕量，並給予緩刑
    宣告云云，惟查以，被告上訴後至本案審判時，仍未能與告
    訴人台灣輝瑞公司達成和解，其盡力尋求告訴人之諒解之態
    度，已經原審判決時審酌在案，本院認原審量刑及未予宣告
    緩刑，尚無不合，被告上訴並無理由，應予駁回。
據上論斷，應依刑事訴訟法第368條，判決如主文。
本案經檢察官周誠南到庭執行職務。
中    華    民    國    95    年    5     月    18    日
                  刑事第４庭    審判長法  官  蔡秀雄
                                      法  官  黃金富
                                      法  官  周煙平
以上正本證明與原本無異。
如不服本判決，應於收受送達後十日內向本院提出上訴書狀，其
未敘述上訴之理由者並得於提起上訴後十日內向本院補提理由書
（均須按他造當事人之人數附繕本）。
                                      書記官  蕭麗珍
中    華    民    國    95    年    5     月    23    日
附錄：本案論罪科刑法條
藥事法第83條第1項
明知為偽藥或禁藥，而販賣、供應、調劑、運送、寄藏、牙保、
轉讓或意圖販賣而陳列者，處7年以下有期徒刑，得併科新臺幣5
百萬元以下罰金。
以犯前項之罪為常業者，處2年以上10年以下有期徒刑，得併科
新臺幣2千5百萬元以下罰金。
犯前二項之罪，因而致人於死者，處7年以上有期徒刑，致重傷
者，處3年以上12年以下有期徒刑。
因過失犯第1項之罪者，處2年以下有期徒刑、拘役或科新臺幣30
萬元以下罰金。
第 1 項及第 2 項之未遂犯罰之。
商標法第82條
明知為前條商品而販賣、意圖販賣而陳列、輸出或輸入者，處一
年以下有期徒刑、拘役或科或併科新臺幣5萬元以下罰金。


司法院資訊處製作；財團法人民間司法改革基金會備份。
